【裁判字號】    99,交聲,781
【裁判日期】    990723
【裁判案由】    違反道路交通管理處罰條例聲明異議
【裁判全文】
臺灣桃園地方法院交通事件裁定         99年度交聲字第781號
原處分機關  交通部公路總局新竹區監理所中壢監理站
異  議  人
即受處分人  甲○○
上列異議人即受處分人因違反道路交通管理處罰條例案件，對於
交通部公路總局新竹區監理所中壢監理站民國98年10月26日壢監
裁字第裁53-5368A3004號違反道路交通管理事件裁決書所為處分
聲明異議，本院裁定如下：
    主  文
異議駁回。
    理  由
一、原處分意旨略以：異議人即受處分人甲○○（下稱異議人）
    （一）於民國98年8 月21日凌晨3 時42分，駕駛車號8963-V
    T 號自用小客車在木柵路一段因「闖紅燈」違反道路交通管
    理事件，為警以北市警交字第AEX913967 號通知單當場舉發
    ；（二）復於98年10月12日在台15線54公里處因「闖紅燈」
    違反道路交通管理事件，為警以桃警局交字第DB0000000 號
    通知單當場舉發。異議人因上述二筆違反道路交通管理事件
    於98年8 月21日至98年10月12日止汽車駕駛人在6 個月內，
    依道路交通管理處罰條例第53條及第63條第1 項第3 款之規
    定，違規記點共達6 點以上，由原處分機關即交通部公路總
    局新竹區監理所中壢監理站於98年10月26日以壢監裁字第裁
    53-5368A30 04 號裁決書逕行裁決，裁處受處分人吊扣駕照
    1 個月，並應參加道路交通安全講習，惟異議人即受處分人
    未依裁決書主文所定期限98年12月10日前到案辦理繳送駕照
    ，辦理易處吊扣，嗣經原處分機關即交通部公路總局新竹區
    監理所中壢監理站於98年12月11日吊銷異議人駕駛執照並註
    銷駕照，一年內不得考領駕照等語。
二、聲明異議意旨略以：當時裁決書地址是寄送於戶籍地，而不
    是現居地，因為我沒有住在家裡，所以我並沒有收到裁決書
    ，家人亦忙於工作而忘了通知我去監理站繳交駕照，爰依法
    聲明異議，請求撤銷原處分等語。
三、按違反道路交通管理事件統一裁罰基準及處理細則第5 條規
    定，處理違反道路交通管理事件，有關文書送達之程序，依
    行政程序法之規定。又按「送達，於應受送達人之住居所、
    事務所或營業所為之；但在行政機關辦公處所或他處會晤應
    受送達人時，得於會晤處所為之。」、「於應送達處所不獲
    會晤應受送達人時，得將文書付與有辨別事理能力之同居人
    、受雇人或應送達處所之接收郵件人員。」行政程序法第72
    條第1 項、第73條第1 項定有明文。」，及同法第74條第 1
    項亦規定：「送達，不能依前二條規定為之者，得將文書寄
    存送達地之地方自治或警察機關，並作送達通知書兩份，一
    份黏貼於應受送達人住居所、事務所、營業所或其就業處所
    門首，另一份交由鄰居轉交或置於該送達處所信箱或其他適
    當位置，以為送達」、第2 項：「前項情形，由郵政機關為
    送達者，得將文書寄存於送達地之郵政機關」。另按行政機
    關依行政程序法而為文書之送達，專依該法律之規定，且該
    法並無準用民事訴訟法或刑事訴訟法關於寄存送達自寄存之
    日起10日生效規定之規定，是文書合法寄存送達後，當自寄
    存之日起即時生效，並非於寄存之日起算10日生效，或自受
    送達人實際領取文書之日起生效（臺灣高等法院97年法律座
    談會第42、43號提案研討結果亦同此意見）。又按受處分人
    ，不服道路交通管理處罰條例第8 條主管機關所為之處罰，
    得於接到裁決書之翌日起20日內，向管轄地方法院聲明異議
    ，道路交通管理處罰條例第87條第1 項定有明文。又交通法
    庭認聲明異議不合法律上之程式或其異議權已經喪失者，應
    以裁定駁回之，但其不合法律上之程式可補正者，應先定期
    命為補正，逾期不補正者，即予駁回，復為道路交通案件處
    理辦法第18條所明定。
四、經查：異議人即受處分人甲○○因違反道路交通管理處罰條
    例案件，經原處分機關即交通部公路總局新竹區監理所中壢
    監理站於98年10月26日以壢監裁字第裁52-5368A3004號違反
    道路交通管理事件裁決書裁處吊扣駕駛執照1 個月，並應參
    加道路交通安全講習，已由中華郵政股份有限公司投遞人員
    於98年11月5 日，按該裁決書所載地址即異議人戶籍址桃園
    縣中壢市○○○街7 號5 樓之住所投送，因不獲會晤其本人
    ，亦無受領文書之同居人或受雇人，乃依規定於同日將該件
    文書寄存於該公司16支郵局，在寄存之前，投遞人員並已依
    規定製作送達通知書2 份，1 份黏貼於應受送達人住所門首
    ，1 份置於受送達處所信箱或適當位置等情，有送達證書影
    本1 紙在卷可稽，是郵局投遞人員對異議人前揭住所地為本
    件寄存送達之程序，應符合前揭行政程序法關於寄存送達程
    序之規定，則原處分機關之上開裁決書應已於98年11月5 日
    發生送達之效力。再異議人係居住於桃園縣中壢市，有本件
    聲明異議狀1 紙在卷可參，而依司法院所發布之「法院訴訟
    當事人在途期間標準」第4 條第1 款第2 目及第2 條第1 款
    之規定，須扣除在途期間1 日，故異議人如欲聲明異議，應
    於接到裁決書之翌日起20日加計1 日在途期間內，即於98年
    11 月26 日以前提出，然異議人卻遲至99年4 月17日始向原
    處分機關聲明異議，有該聲明異議狀所蓋中壢監理站收文日
    期戳記附卷可憑，顯已逾20日之聲明異議法定期間，其聲明
    異議自屬不合法律上之程式，且無從補正，揆諸首揭說明，
    自應將異議人之異議駁回。
五、據上論斷，依道路交通管理處罰條例第87條第1 項、道路交
    通案件處理辦法第18條，裁定如主文。
中    華    民    國    99    年    7   月     23     日
                  交通法庭    法  官  黃裕民
以上正本證明與原本無異。
如不服本裁定，應於裁定送達後5 日內向本院提出抗告狀（應附
繕本）。
                              書記官  劉家蕙
中    華    民    國    99    年    7     月    27    日

司法院資訊處製作；財團法人民間司法改革基金會備份。
